【裁判字號】    97,消債更,492
【裁判日期】    971230
【裁判案由】    更生事件
【裁判全文】
臺灣臺北地方法院民事裁定           97年度消債更字第492號
聲  請  人
即債務人    甲○○
代  理  人  張文寬律師
上列當事人因消費者債務清理條例事件聲請更生，本院裁定如下
：
    主  文
聲請駁回。
聲請費用由聲請人負擔。
    理  由
一、按債務人對於金融機構因消費借貸、自用住宅借款、信用卡
    或現金卡契約而負債務，在聲請更生或清算前，應提出債權
    人清冊，以書面向最大債權金融機構請求協商債務清償方案
    並表明共同協商之意旨，消費者債務清理條例（以下稱消債
    條例）第151 條第1 項定有明文。次按聲請更生或清算不合
    程式或不備其他要件者，法院應以裁定駁回之，但其情形可
    以補正者，法院應定期間先命補正，消債條例第8 條復有明
    定。
二、本件聲請意旨略以：伊於消債條例施行前，曾依照中華民國
    銀行公會會員辦理消費金融案件無擔保債務協商機制，於民
    國 (下同)95 年4月25日與金融機構成立協商，自95年5月起
    開始清償，然因當時債權銀行提出之每月還款金額達新臺幣
    （下同）12,937元，而伊現擔任維修小型空壓機之臨時工，
    按件計薪，每月約8至9件，每件約900至1,000元，收入每月
    約9,500元，且每月基本生活開銷約7,000元 (每日200元、
    健保費及通話費1,000元)，致伊有不能清償債務情事，不得
    已而毀諾，此乃不可歸責於伊致履行顯有重大困難，爰依消
    債條例第3條規定聲請更生等語。
三、經查：
（一）更生程序是以債務人將來收入為償債來源，其基本精神雖
      是尊重債務人及債權人間協議達成更生計劃，但債務人若
      無固定收入之望或繼續性收入之期待者，根本無法履行更
      生計劃，或其收入根本無法支出債務人日常最低生活支出
      者，即不適合利用更生程序，是債務人仍堅持聲請更生者
      ，法院即應駁回更生之聲請。
（二）本件聲請人雖主張其每月薪資收入來自維修小型空壓機，
      每件約900元至1,000元，每月約維修8至9件，惟並未能提
      出任何證據證明其工作量及每月營收金額，而依其所提財
      政部台灣省國稅局財產歸屬資料清冊，聲請人並無財產，
      而依95、96年度綜合所得稅各類所得資料清單之記載，其
      95、96年度所得分別僅為113,659元、64,344元，96年度
      平均每月薪資收入僅約5,000 元，與聲請人所陳每月最低
      基本開銷7,000元相較，根本無償債之可能。另聲請人所
      提合作金庫銀行存摺、中國信託商業銀行城東分行帳戶、
      中和南勢角郵局存簿儲金簿、台灣企銀活期存款存摺，均
      無法顯示聲請人有固定收入或有繼續性收入之期待，且其
      餘額分別為63元 (迄97年6月21日)、57元 (迄96年7月10
      日)、278元 (迄97年6月21日)及0元 (迄95年12月21日)，
      顯難履行更生計劃。又聲請人自陳其因工作傷害，無法久
      站，又患有糖尿病，且其所從事工作仍為臨時性質，收入
      不穩定，並不適宜利用更生程序。準此，參照前開說明，
      自無從准予聲請人更生。
四、綜上所述，依聲請人之收支狀況，顯難履行更生計劃，即不
    適合利用更生程序，且又無從補正，依首揭條文之意旨，自
    應駁回其更生之聲請，爰裁定如主文。
中    華    民    國    97    年    12    月    30    日
                 民事第五庭        法  官   熊誦梅
以上正本係照原本作成。
如不服本裁定，應於收受送達後10日內向本院提出抗告狀，並繳
納抗告費新臺幣1,000元
中    華    民    國    97    年    12    月    30    日
                                   書記官  董美妙


司法院資訊處製作；財團法人民間司法改革基金會備份。
